【裁判字號】    89,易,4870
【裁判日期】    900508
【裁判案由】    電子遊戲場業管理條例
【裁判全文】
臺灣高雄地方法院刑事判決                        八十九年度易字第四八七號
    公  訴  人  臺灣高雄地方法院檢察署檢察官
    被      告  甲○○
    選任辯護人  張榮作
右列被告因違反電子遊戲場管理條例案件，經檢察官提起公訴（八十九年度偵字第二
一九六九號），本院判決如左：
    主  文
甲○○無罪。
    理  由
一、公訴意旨略以：被告甲○○明知未依規定辦理營利事業登記者，不得經營電子遊
    戲場業，設置電子遊戲機供不特定人益智娛樂而營利，竟於八十九年二月三日電
    子遊戲場業管理條例公布施行後，未依規定辦理營利事業登記，而於高雄縣燕巢
    鄉○○路五七○號一樓其所經營之「金頭腦網際網路店」內，設置「霹靂貓」、
    「飛天馬」、「千禧龍」、「滿貫大亨」、「滿天星撲克」、「保齡球撲克」、
    「賽馬」、「水果精靈」等利用電子、電腦、機械或其他類似方式操縱，以產生
    或顯示聲光影像、圖案、動作之遊樂機具，或利用上述方式操縱鋼珠或鋼片發射
之電子遊戲機各乙台，而經營電子遊戲場業。嗣於八十九年六月十八日一時許，
    經警查獲，因認被告甲○○涉犯電子遊戲場管理條例第二十二條之違反同法第十
    五條之罪嫌等語。
二、按犯罪事實應依證據認定之，無證據不得推定其犯罪事實；又不能證明被告犯罪
    者，應諭知無罪之判決，刑事訴訟法第一百五十四條、第三百零一條第一項分別
    定有明文。又事實之認定，應憑證據，如未能發現相當證據，或證據不足以證明
    ，自不能以推測或擬制之方法，為裁判基礎（最高法院四十年台上字第八六號判
    例參照）。且認定犯罪事實所憑之證據，雖不以直接證據為限，間接證據亦包括
    在內，然而無論直接證據或間接證據，其為訴訟上之證明，須於通常一般之人均
    不致有所懷疑，而得確信其為真實之程度者，始得據為有罪之認定，倘其證明尚
    未達到此一程度，而有合理之懷疑存在而無從使事實審法院得有罪之確信時，即
    應由法院為諭知被告無罪之判決（最高法院七十六年台上字第四九八六號判例參
    照）。其以情況證據（即間接證據）斷罪時，尤須基於該證據在直接關係上所可
    證明之他項情況事實，本乎推理作用足以確證被告有罪，方為合法，不得徒憑主
    觀上之推想，將一般經驗上有利被告之其他合理情況逕予排除（最高法院三十二
    年上字第六十七號判例參照）。
三、本件公訴人認被告甲○○涉有電子遊戲場管理條例第二十二條之違反同法第十五
    條之犯行，無非以被告於警訊中之自白、臨檢紀錄表一紙及照片三幀為主要論據
    。訊據被告甲○○堅決否認有何違反電子遊戲場管理條例之犯行，辯稱：伊於八
    十九年六月初開始經營，係向別人頂讓的，伊經營的是前面網際網路部分，後面
    電子遊戲機伊沒有頂讓，案發當天伊沒有在場，係於案發後伊才在檢查紀錄單上
    簽名等語。經查：證人即查獲時至現場之員警丙○○到庭結證稱：「（問：查獲
    當天被告是否有在現場？）我查獲時被告並沒有在現場，只有乙○○在現場，我
    們是事後才找被告回來簽名的，簽名時我們並沒有脅迫他，完全出於他本身的意
    思。（問：有何意見？提示八九偵一五七四三卷內之營業場所檢查紀錄表，並告
    以要旨）當時全部電動玩具都有插電，但有開機的只有二台。我們當時進去時裡
    面沒有人在打電動玩具，被告外面的網際網路店是經營二十四小時，因外面有看
    到幾部機車我們才進去看，營業廳有人在玩電腦，但進去裡面有一間小房間鎖著
    ，我們才要求乙○○打開給我們看，打開的時候裡面電燈是關著，後來打開電燈
    時，才發現如檢查紀錄表內照片的狀況，當時我問乙○○是否有在營業，她說有
    ，我們就把她帶回去了。被告當時沒有跟我們說這家店是頂讓的，當初請他在檢
    查紀錄表上簽名亦有跟被告說電動玩具店乙○○說有營業，他才在上面簽名的。
    ‧‧‧被告在檢查紀錄表簽名是事後在分駐所簽的。（問：當初是否有打開電動
    玩具機看看裡面是否有錢？）沒有打開。（問：當初乙○○是否有說她是第一天
    上班？）有」等語（參本院九十年三月二十八日審判筆錄）。另證人乙○○則經
    本院合法傳喚無著，無法再加以訊問。是由上開至現場查獲之員警丙○○之證言
    得知，於前揭時日在上址查獲時，置放遊戲機之場所係在店內之小房間內以鎖關
    著，並無人在打玩，且經警員要求，店員乙○○才打開房門、電燈供警員查看等
    情，衡諸一般經驗法則，被告於上開時間既有在經營網際網路供人玩覽，若其兼
    有經營電子遊戲機，殊無於警員無預警臨檢時，仍將置放遊戲機之場所熄燈閉門
    深鎖，是被告辯稱其僅經營店前面網際網路部分，並沒有經營店後面電子遊戲機
    部分，尚堪採信；再參以店員乙○○被查獲時又有跟警員陳述伊是第一天上班，
    經警員登載於檢查紀錄表上（載明自八十九年六月十八日零時起開始上班），且
    於警訊時又是如此記載，而本件被查獲時係同年月日凌晨一時許，足認店員乙○○僅上班一小時即被警員臨檢，其既僅上班一小時，而查獲當時又無法證明有經
    營電子遊戲機供人打玩之事實，且其於警訊筆錄僅稱其工作性質為店員，並無證
    稱被告有經營電子遊戲機場業等情，尚難僅憑店員乙○○於檢查紀錄表上簽名，
    即認被告有經營電子遊戲機場業。而被告在檢查紀錄表簽名是事後在分駐所簽名
    ，亦經警員丙○○到庭證述屬實，是被告於警訊中雖有自白電子遊戲機可供不特
    定人玩樂等語，難認與被告被查獲時有經營電子遊戲機場業之事實相符，自與前
    揭犯罪構成要件不符，而難以該罪名相繩。此外，復查無其他積極事證，足認被
    告確有公訴人所指之犯行，既不能證明被告犯罪，揆諸前揭說明，應為其無罪之
    諭知。
四、據上論斷，應依刑事訴訟法第三百零一條第一項，判決如主文。
中      華      民      國      九十      年      五    月      八      日
                                  臺灣高雄地方法院刑事第二庭
      法  官    劉建利
右正本證明與原本無異。
如不服本判決，應於判決送達後十日內，向本院提出上訴狀。
                                      書記官    洪生輝
中      華      民      國      九十      年      五    月      十      日


司法院資訊處製作；財團法人民間司法改革基金會備份。
